臺灣高等法院臺中分院刑事判決
110年度金上訴字第1496號
上  訴  人  
即  被  告  王子杰



上列上訴人即被告因加重詐欺等案件，不服臺灣臺中地方法院11
0年度金訴字第27號中華民國110年4月28日第一審刑事判決（起
訴案號：臺灣臺中地方檢察署108年度偵字第11520號），提起上
訴，本院判決如下：
    主  文
原判決就王子杰為附表一編號3、編號4所示犯行中有關未扣案之
犯罪所得不予宣告沒收部分，撤銷。
王子杰就附表一編號3至編號4所示犯行中有關未扣案之犯罪所得
新臺幣壹仟元，與劉泳誠、劉泳豪共同沒收，於全部或一部不能
沒收或不宜執行沒收時，追徵其價額。
其餘上訴駁回。
    事  實
一、王子杰與曾俊瑋、劉泳豪為朋友關係，其明知某姓名年籍均
    不詳而微信暱稱「張國周」之成年人士所屬之詐欺集團（下
    稱本案詐欺集團），乃以實施詐術為手段，所組成具有持續
    性、牟利性之有結構性的犯罪組織，竟仍基於參與犯罪組織
    之犯意，經由劉泳豪之胞弟劉泳誠之介紹，於民國108 年4
    月1日加入本案詐欺集團，擔任取簿手之工作，負責收取「
    人頭帳戶」包裹。王子杰因而與曾俊瑋（因著手提領附表一
    編號1所示受騙款項之際，遭警查獲，而未參與附表一編號3
    、編號4所示提款行為）、劉泳豪、劉泳誠、「張國周」、
    本案詐欺集團其他不詳姓名成員，共同基於意圖為自己不法
    所有，三人以上犯詐欺取財，以及掩飾、隱匿特定犯罪所得
    去向、所在之犯意聯絡，先由本案詐欺集團某姓名年籍均不
    詳機房成員一名或數名，分別於附表一「詐欺方式」欄所示
    之時間，對宋吉泙、蔡佳靜、李雯、曾九瑾等4人，各施以
    附表一所示之詐術，致使宋吉泙、蔡佳靜、李雯、曾九瑾等
    4人均陷於錯誤，各自於附表一各編號「匯款時間、地點、
    金額」欄所載之時間，將該欄位所載之受騙款項轉帳或匯入
    楊蕙禎名義（起訴書誤載為楊慧禎）申設之中國信託商業銀
    行帳戶（帳號：000000000000號）、陳奕澄名義（起訴書誤
    載為陳奕誠）申設之彰化光復路郵局帳戶（帳號：00000000
    000000號）、陳梓翔名義申設之臺北古亭郵局帳戶內（帳號
    ：00000000000000號），而各向宋吉泙詐得10萬元、向蔡佳
    靜詐得1萬元、向李雯詐得3萬元、向曾九瑾詐得36000元得
    逞，並透過使用與本案詐欺集團成員毫無關連之上開楊蕙禎
    中國信託商業銀行、陳奕澄與陳梓翔之郵局帳戶，收受前述
    詐得10萬元、1萬元、3萬元款項，而著手掩飾、隱匿詐欺犯
    罪所得之去向與所在。再由劉泳豪依「張國周」的指示，駕
    駛車號000-0000號自用小客車搭載王子杰、劉泳誠，前往臺
    中市○○區○○○道0段000號「空軍一號轉運站」，經劉泳誠陪
    同王子杰下車，並由王子杰出面領取裝有前述人頭帳戶（即
    楊蕙禎、陳奕澄、陳梓翔名義申設之中國信託商業銀行帳戶
    與郵局帳戶）存摺與金融卡之包裹。劉泳豪、劉泳誠、王子
    杰取得前述人頭帳戶之存摺與金融卡後，即依「張國周」透
    過微信下達的指示，為下列提款行為：
　㈠劉泳豪駕駛前述自用小客車搭載劉泳誠、王子杰、曾俊瑋，
    至臺中市○○區○○路0段000號「統一超商逢明店」，由曾俊瑋
    下車並持前述楊蕙禎名義申辦之中國信託商業銀行帳戶之金
    融卡，操作自動櫃員機，準備提領宋吉泙受騙匯入楊蕙禎名
    義申設之中國信託商業銀行帳戶內款項之際，即因神情慌張
    ，遭警盤查，致尚未提領取得任何款項，即遭警當場查獲，
    致未生掩飾、隱匿此部分犯罪所得去向與所在之結果。警方
    並扣得曾俊瑋所持如附表二編號1至編號2所示之物，且於同
    日下午3時49分許，偕同曾俊瑋至臺中市○○區○○路0段0000號
    臺中市第二信用合作社，操作自動櫃員機，從前述楊蕙禎中
    國信託商業銀行帳戶提領宋吉泙遭騙匯入款項中的新臺幣（
    下同）99,000元後，予以扣案如附表二編號3所示。
　㈡劉泳豪、劉泳誠、王子杰於曾俊瑋遭警查獲後，仍由劉泳豪
    駕駛前述自用小客車搭載劉泳誠、王子杰，先至附表一編號
    4所示之臺中市○○區○○○路0段0號「統一超商」，提領曾九瑾
    受騙匯入前述陳梓翔郵局帳戶內款項中的2萬元後，再至附
    表一編號3所示之臺中市○○區○○○路000號「統一超商」陸續
    提領合計66,000元（含李雯受騙的3萬元與曾九瑾部分受騙
    款項），而掩飾、隱匿此部分詐欺犯罪所得之去向及所在。
　㈢劉泳豪使用其領得66,000元款項中的1,000元加油後，因曾俊
    瑋遭查獲後，告知警方尚有3名共犯搭乘前述自用小客車逃
    逸，經警調閱車行紀錄與路口監視器畫面後，循線於108年4
    月3日下午5時10分許，在臺中市○○區○○路0段000號前，查獲
    劉泳誠、王子杰、劉泳豪，並扣得如附表三所示之
    物。
　㈣附表一編號2所示之蔡佳靜遭詐騙而轉帳至陳奕澄郵局帳戶的
    1萬元，始終未經提領，而遭郵局圈存後，發還蔡佳靜，而
    未生掩飾、隱匿此部分犯罪所得去向與所在之結果。
二、案經曾九瑾、李雯及蔡佳靜訴由臺中市政府警察局第六分局
    報告臺灣臺中地方檢察署檢察官偵查起訴。
    理  由
一、證據能力：
  ㈠以下援引上訴人即被告王子杰之自白，因非出於強暴、脅迫
    、利誘、詐欺、疲勞訊問或其他不正方法所取得，且被告於
    原審亦未爭執其陳述之任意性（見原審卷㈠第328頁），又有
    其他事證足以補強被告之自白確屬真實可信，依刑事訴訟法
    第156 條第1 項之規定，應有證據能力。
  ㈡按被告以外之人（包括證人、鑑定人、告訴人、被害人及共
    同被告等）於審判外之陳述，雖不符刑事訴訟法第159條之1
    至之4等四條之規定，然經當事人於審判程序同意作為證據
    ，法院審酌該言詞陳述或書面陳述作成時之情況，認為適當
    者，亦得為證據；當事人、代理人或辯護人於法院調查證據
    時，知有刑事訴訟法第159條第1項不得為證據之情形，而未
    於言詞辯論終結前聲明異議者，視為有前項之同意，同法第
    15 9條之5定有明文。立法意旨在於傳聞證據未經當事人之
    反對詰問予以核實，原則上先予排除。惟若當事人已放棄反
    對詰問權，於審判程序中表明同意該等傳聞證據可作為證據
    ；或於言詞辯論終結前未聲明異議，基於尊重當事人對傳聞
    證據之處分權，及證據資料愈豐富，愈有助於真實發見之理
    念，且強化言詞辯論主義，使訴訟程序得以順暢進行，上開
    傳聞證據應均具有證據能力，不以未具備刑事訴訟法第159
    條之1至第159條之4所定情形為限（最高法院104年度第3次
    刑事庭會議決議參照）。查本件以下所引用之被告以外之人
    於審判外之供述證據，因被告於原審準備程序中，表示：同
    意有證據能力等語（見原審卷㈠第216頁至第223頁），且未
    於於原審審判期日聲明異議（見原審卷㈠第313頁第328頁）
    ，亦未於本院審判期日到庭而聲明異議（見本院卷第121頁
    至第129頁），本院審酌上開供述證據資料製作時之情況，
    並無不當取供及證明力明顯過低之瑕疵，認以之作為證據應
    屬適當，揆諸前開規定，應認均具證據能力。
  ㈢至於本院以下援引之其餘非供述證據資料，因與犯罪事實具
    有關聯性，且為執法人員依法所取得，並無不得作為證據之
    事由，且檢察官與被告於原審及本院審理期間對該等資料之
    證據能力，亦均未爭執，且其中關於刑事訴訟法第164 條第
    2 項規定，證物如為文書部分，係屬證物範圍。該等可為證
    據之文書，已經依法踐行調查證據之程序，即提示或告以要
    旨，自具有證據能力，併此敘明。
  ㈣復按組織犯罪防制條例第12條第1項中段規定：「訊問證人之
    筆錄，以在檢察官或法官面前作成，並經踐行刑事訴訟法所
    定訊問證人之程序者為限，始得採為證據。」本案關於證人
    即共犯曾俊瑋、劉泳豪、劉泳誠、被害人宋吉泙、蔡佳靜、
    李雯、曾九瑾、被害人宋吉泙配偶毛穗榮、人頭帳戶申設人
    楊蕙禎、陳奕澄、陳梓翔之警詢筆錄，既均非在檢察官或法
    官面前作成，依上述規定，自均不得作為認定被告涉犯組織
    犯罪防制條例罪名之事證，是本院下述所引前述證人之警詢
    筆錄僅於被告所犯加重詐欺取財、洗錢部分具證據能力，於
    認定被告違反組織犯罪防制條例罪名時，則無證據能力，應
    予釐清說明。
二、認定犯罪事實所憑證據與理由：
  ㈠訊據被告對於上揭參與犯罪組織、加重詐欺取財與洗錢等犯
    罪事實，於警詢、偵查及原審中，均坦承不諱（見110年度
    偵字第11520號卷第107頁至第117頁、第351頁至第354頁、
    原審卷㈠第第215頁、第332頁），核與共犯曾俊瑋、劉泳豪
    、劉泳誠於108年4月4日偵查中經具結之證述情節（見110年
    度偵字第11520號卷第343頁至第351頁），大致相符，並有1
    08年4月4日員警職務報告、查獲金融卡、人頭帳戶及被害人
    一覽表、被告與劉泳誠在臺中市○○區○○○道○段000號空軍一
    號領取包裹監視器畫面截圖、手機通訊軟體微信群組「發發
    發！」對話紀錄、帳號「張國周」頁面照片、被告與劉泳誠
    、曾俊瑋微信帳號頁面照片、共犯曾俊瑋遭警查獲後帳號「
    張國周」另開微信群組之對話紀錄、傳送之自動櫃員機交易
    明細照片、曾俊瑋遭查獲地點地圖、被告與劉泳誠、劉泳豪
    遭查獲地點地圖、車號000-0000號小客車之車輛詳細資料報
    表（見110年度偵字第11520號卷第21頁、第25頁、第218頁
    至第230頁、第281頁、第283頁、第323頁）、108年6月11日
    員警職務報告、臺中市○○區○○○道0段000號空軍一號之監視
    器畫面照片、車號000-0000號小客車車行紀錄、108年7月21
    日員警職務報告（見108年度核退字第205號卷第11頁、第12
    頁、第120頁至第121頁、第125頁、第135頁）、108年7月4
    日偵查報告、車號000-0000號小客車行經路線監視器畫面截
    圖、車號000-0000號小客車照片、被告與劉泳誠、劉泳豪遭
    查獲之照片（見臺中地檢署108年度聲拘字第638號卷第5頁
    至第11頁、第33頁至第37頁）在卷可證，又有如附表一「證
    據」欄所示之書證物附卷可稽，以及附表二、附表三編號3
    至編號4、編號16至編號19所示之物扣案可憑。
　㈡另被告所犯上揭加重詐欺取財與洗錢之犯行，尚有證人即共
    犯曾俊瑋、劉泳豪、劉泳誠於警詢之陳述（見108年度偵字
    第11520號卷第29頁至第38頁【曾俊瑋】、第47頁至第71頁
    【劉泳豪】、第73頁至第75頁【劉泳豪】、第83頁至第95頁
    【劉泳誠】）、被害人宋吉泙、蔡佳靜、李雯、曾九瑾等4
    人於警詢證述其等受騙轉帳之情節（見109年度交查字第230
    號卷第189頁至第190頁【宋吉泙】、108年度偵字第11520號
    卷第149頁至第153頁【蔡佳靜】、第123頁至第127頁【曾九
    瑾】、108年度核退字第205號卷第229頁至第231頁【李雯】
    、原審卷㈠第169頁至第171頁【李雯】）、證人即宋吉泙配
    偶毛穗榮於警詢證述其受配偶宋吉泙代為匯款之經過（見10
    9年度交查字第230號卷第191頁至第192頁），以及證人即人
    頭帳戶申設人楊蕙禎、陳奕澄、陳梓翔證述其等將名下帳戶
    存摺與金融卡寄出經過（見108年度核退字第205號卷第29頁
    至第31頁、第147頁至第151頁、第19頁至第22頁）等證述內
    容，可資補強。
  ㈢綜上所述，足認被告前揭自白核與事實相符。從而，本案事
    證明確，被告上揭參與犯罪組織、共同加重詐欺取財、共同
    洗錢等犯行，均堪認定，應依法論科。 
三、論罪科刑：
  ㈠依被告之供述，以及共犯曾俊瑋、劉泳豪、劉泳誠與被害人
    宋吉泙、蔡佳靜、李雯、曾九瑾之陳述情節，可知本案詐欺
    集團成員，除有擔任取簿手的被告外，尚有負責陪同被告領
    取人頭帳戶包裹的劉泳誠，負責提款的曾俊瑋，負責駕車與
    提款的劉泳豪，負責以通訊軟體聯繫被告與劉泳豪、劉泳誠
    之「張國周」，以及向害人宋吉泙、蔡佳靜、李雯、曾九瑾
    等4人施用詐術之機房成員，足認被告加入之本案詐欺集團
    ，其集團成員顯有3 人以上，且集團具有內部分工結構，並
    係以獲取犯罪不法利益為目的而具有牟利性，犯罪行為並持
    續相當的時間而具有持續性，自屬3 人以上以實施詐術為手
    段所組成具有持續性及牟利性之有結構性組織。又刑法第33
    9 條之4 第1 項之加重詐欺取財罪，法定本刑為1 年以上7 
    年以下有期徒刑之罪，屬洗錢防制法第3 條第1 款所規定之
    特定犯罪。是核被告所為，就附表一編號1所示部分，係犯
    組織犯罪防制條例第3 條第1 項後段之參與犯罪組織罪、刑
    法第339條之4第1項第2款之三人以上共同犯詐欺取財罪、洗
    錢防制法第14條第2項、第1項之洗錢未遂罪。就附表一編號
    2所示部分，係犯刑法第339 條之4 第1 項第2 款之三人以
    上共同犯詐欺取財罪、洗錢防制法第14條第2項、第1 項之
    洗錢未遂罪。就附表一編號3、編號4所示部分，均係犯刑法
    第339 條之4 第1 項第2 款之三人以上共同犯詐欺取財罪、
    洗錢防制法第14條第1 項之洗錢既遂罪。
　㈡雖依被害人蔡佳靜、李雯、曾九瑾於警詢陳述其等受騙經過
    ，可知本案詐欺集團成員就附表一編號2至編號4所示犯行，
    曾以在網路刊登不實訊息之方式，向社會大眾實行詐術，致
    被害人蔡佳靜、李雯、曾九瑾均誤信為真，而進一步與本案
    詐欺集團機房成員聯繫以致陷於錯誤，而將附表一編號2至
    編號4所示款項匯至前述陳奕澄、陳梓翔名義申辦之金融機
    構帳戶。因詐欺方式本有多樣，被告既未實際參與施用詐術
    之部分行為，而僅負責至空軍一號轉運站領取裝有他人金融
    機構帳戶存摺與金融卡之包裹，再將包裹內之存摺或金融卡
    轉交曾俊瑋、劉泳豪進行提領款項之行為，其雖就轉交的金
    融機構帳戶之金融卡，係供本案詐欺集團成員持以提領民眾
    受騙款項之用，有所認識，惟能否以此即認其對於本案詐欺
    集團之其他成員曾以網際網路對公眾散布之詐欺手段，有所
    認識，容有疑義，因依現有的卷證資料，並無證據可以證明
    被告領取或轉交前述人頭帳戶之金融卡時，已認識本案詐欺
    集團施用詐術之方式，係以網路向公眾散布不實訊息之方式
    為之，則依「所知輕於所犯，從其所知」之法理，應認被告
    就附表一編號2至編號4所示部分，並無論以刑法第339條之4
    第1項第3款之餘地，併此敘明。
  ㈢按「又正犯與幫助犯、既遂犯與未遂犯，犯罪之態樣或結果
    雖有不同，唯其基本事實均相同，原不生變更起訴法條之問
    題」（最高法院97年度臺上字第202號刑事判決意旨參照）
    。次按，洗錢防制法於第2條明定洗錢行為之態樣，並於第1
    4 條、第15條規定其罰則，俾防範犯罪行為人藉製造資金流
    動軌跡斷點之手段，去化不法利得與犯罪間之聯結，漂白不
    法利得。洗錢行為旨在掩飾、隱匿犯罪及因而獲取之財產利
    益，自係以犯罪之不法所得為標的，雖須先獲取犯罪不法利
    得，然後始有洗錢可言，惟財產犯罪行為人利用人頭帳戶收
    取犯罪所得之情形，於被害人將款項匯入人頭帳戶之際，非
    但財產犯罪於焉完成，並因該款項進入形式上與犯罪行為人
    毫無關聯之人頭帳戶，以致於自資金移動軌跡觀之，難以查
    知係該犯罪之不法所得，即已形成金流斷點，發揮去化其與
    前置犯罪間聯結之作用，而此不啻為洗錢防制法，為實現其
    防阻不法利得誘發、滋養犯罪之規範目的，所處罰之洗錢行
    為。從而利用人頭帳戶獲取犯罪所得，於款項匯入人頭帳戶
    之際，非但完成侵害被害人個人財產法益之詐欺取財行為，
    同時並完成侵害上開國家社會法益之洗錢行為，造成詐欺取
    財行為最後階段與洗錢行為二者局部重合，二罪侵害之法益
    不同，偏論其一，均為評價不足，自應依一行為觸犯數罪名
    之想像競合犯，從一重處斷（最高法院109年度臺上字第126
    9號刑事判決意旨參照）。查被告夥同本案詐欺集團其他成
    員，使用前述楊蕙禎名義與陳奕澄名義申辦之金融機構帳戶
    ，用以收受被害人宋吉泙、蔡佳靜受騙匯入的款項，參照前
    揭說明，被害人宋吉泙、蔡佳靜將受騙款項匯入前述人頭帳
    戶之際，非但財產犯罪於焉完成，並因該款項進入形式上與
    犯罪行為人毫無關聯之人頭帳戶，以致於自資金移動軌跡觀
    之，難以查知係該犯罪之不法所得，而該當著手於掩飾、隱
    匿此部分犯罪所得之洗錢行為，僅被告與本案詐欺集團成員
    尚未及將被害人宋吉泙、蔡佳靜受騙匯入前述人頭帳戶的款
    項，予以提領，即遭警查獲，致未生掩飾或隱匿此部分詐欺
    犯罪所得之結果，而屬未遂，應僅構成洗錢防制法第14條第
    2 項、第1 項之洗錢未遂罪，公訴意旨卻認被告就附表一編
    號1、編號2所示部分，均成立洗錢防制法第14條第1 項之一
    般洗錢既遂罪嫌，容有未合，爰更正所引法條，尚不生變更
    起訴法條的問題。
　㈣被告與本案詐欺集團其他成員就本案如附表一編號3至編號4
    所示之加重詐欺與洗錢犯行，雖有多次提領情形，然均係於
    密接之時、地為之，且侵害同一法益，應為數個舉動之接續
    施行，而均為接續犯。
　㈤被告就附表一編號1至編號2所示之加重詐欺取財與洗錢未遂
    犯行，與曾俊瑋、劉泳豪、劉泳誠、「張國周」，以及本案
    詐欺集團其他不詳姓名成員之間；被告就附表一編號3至編
    號4所示之加重詐欺取財與洗錢既遂犯行，與劉泳豪、劉泳
    誠、「張國周」，以及本案詐欺集團其他不詳姓名成員之間
    ，均具有犯意聯絡與行為分擔，應論以共同正犯。
  ㈥按行為人於參與犯罪組織之繼續中，先後加重詐欺數人財物
    ，因行為人僅為一參與組織行為，侵害一社會法益，應僅就
    首次犯行論以參與犯罪組織罪及加重詐欺罪之想像競合犯，
    而其後之犯行，乃為其參與組織之繼續行為，為避免重複評
    價，當無從將一參與犯罪組織行為割裂再另論一參與犯罪組
    織罪，而與其後所犯加重詐欺罪從一重論處之餘地（最高法
    院108 年度臺上字第783 號刑事判決意旨參照）。被告自參
    與本案詐欺集團所犯之參與犯罪組織罪，與其後來所實施如
    附表一編號1所載之首次加重詐欺取財既遂與洗錢未遂行為
    ，具有局部之同一性，得認與一行為觸犯數罪名之要件相符
    ，應依想像競合犯之規定，從一重之加重詐欺取財罪處斷。
    而被告與本案詐欺集團其他成員所為如附表一編號2至編號4
    所示之加重詐欺與洗錢之犯行，二行為間亦具有局部之同一
    性，亦屬一行為同時觸犯數罪名，為想像競合犯，均應依刑
    法第55條規定，從一重之加重詐欺取財罪處斷。
  ㈦公訴意旨雖漏未就被告參與本案詐欺集團之犯罪組織，而涉
    犯組織犯罪防制條例第3條第1項後段之參與犯罪組織部分，
    提起公訴，然該部分與本案經起訴且論罪科刑如附表一編號
    1所示之加重詐欺取財罪，具有想像競合犯之裁判上一罪關
    係，自為起訴效力所及，本院自得併予審理。且經原審與本
    院告知被告相關罪名，而無礙其防禦權之行使，附此敘明。
  ㈧被告所犯如附表一各編號所示之加重詐欺取財等4 罪，犯意
    個別，應予分論併罰。　
四、上訴駁回部分：
　㈠按沒收新制將沒收性質變革為刑罰及保安處分以外之獨立法
    律效果，已非刑罰（從刑），訴訟程序上有其自主性及獨立
    性，其雖以犯罪（違法）行為存在為前提，但二者非不可分
    離審查。即使對本案上訴，倘原判決沒收部分與犯罪事實之
    認定及刑之量定，予以分割審查，並不發生裁判歧異之情形
    者，即無上訴不可分之關係，當原判決採證認事及刑之量定
    均無不合，僅沒收部分違法或不當，自可分離將沒收部分撤
    銷改判，其餘本案部分予以判決駁回（最高法院108 年度臺
    上字第1037號刑事判決意旨參照）。
  ㈡原審認被告涉犯附表一各編號所示之犯行，均罪證明確，適
    用組織犯罪防制條例第3條第1項後段、洗錢防制法第14條第
    1項、第2項、刑法第11條前段、第28條、第339條之4第1項
    第2款、第55條、第51條第5款（原判決漏引刑法施行法第1 
    條之1 第1 項，應予補充）等規定，審酌被告正值青壯，不
    思以正當途徑獲取財物，竟為上開犯行，實屬可責，自應予
    以相當之非難，並衡酌被告犯罪之動機、目的、手段、分工
    情形、均坦承全部犯行，且就其所犯參與犯罪組織罪部分，
    應依該條例第8條第1項後段規定減輕其刑；一般洗錢罪部分
    ，應依洗錢防制法第16條第2項規定減輕其刑；就附表一編
    號1、編號2一般洗錢未遂部分，應依刑法第25條第2項規定
    ，皆按既遂犯之刑，減輕其刑等情，以及附表一「被害人」
    欄所示之人所受之損害，兼衡被告之教育智識程度、生活狀
    況、素行品行等一切情狀，分別量處被告有期徒刑1年2月（
    1罪）、1年1月（3罪）【詳如附表各編號「原判決主文（罪
    刑部分）所載】，並衡酌被告所犯各罪侵害法益之異同、對
    侵害法益之加重效應及時間、空間之密接程度，而為整體評
    價後，定其應執行之刑有期徒刑1年8月。並說明：⑴附表一
    編號１部分，被害人宋吉泙受騙匯入楊蕙禎中國信託商業銀
    行帳戶的10萬元款項，係由共犯曾俊瑋遭警查獲後，配合警
    方持扣案如附表二編號１所示金融卡以自動櫃員機領出其中
    的99,000元（扣除手續費共25元），並將該款項交予警方扣
    案如附表二編號3所示，足認經曾俊瑋領出並交予警方的99,
    000元，被告並無事實上之處分權，自不得於被告罪刑項下
    宣告沒收。至於被害人宋吉泙受騙匯入楊蕙禎上開中國信託
    商業銀行而尚未經提領之975元，固尚未返還被害人宋吉泙
    ，此有中國信託商業銀行股份有限公司110年2月8日中信銀
    字第110224839030306號函暨檢附楊蕙禎中信銀行帳戶之交
    易明細附卷可按（見原審卷㈠第105至109頁），然被告既未
    曾領得該款項，而未取得所有權或事實上之處分權，應無庸
    在被告所犯罪刑項下諭知沒收或追徵。⑵有關附表一編號2所
    示部分，即被害人蔡佳靜遭詐欺後轉帳至陳奕澄郵局帳戶之
    1萬元，因未遭提領，而經郵局圈存，且該1萬元已依被害人
    蔡佳靜之申請，經由郵局返還被害人蔡佳靜一節，有中華郵
    政股份有限公司彰化郵局110年2月18日彰營字第1101800080
    號函暨郵政存簿儲金提款單影本、郵政跨行匯款申請書影本
    、陳奕澄郵局帳戶交易明細附卷可憑（見原審卷㈠第99頁至
    第103頁），足認前揭款項已實際合法發還被害人蔡佳靜，
    依刑法第38條之1第5項規定，爰不予宣告沒收、追徵。⑶附
    表一編號3、編號4所示被害人李雯、曾九瑾遭詐欺後分別轉
    帳30,000元、36,000元至陳梓翔申設之臺北古亭郵局帳戶（
    帳號：00000000000000號），由被告與劉泳誠、劉泳豪駕乘
    小客車一起前往領款，劉泳豪下車提領共計66,000元後，花
    用其中1,000元加油，其餘尚未交付上手，被告與劉泳誠、
    劉泳豪同時在上開小客車上遭警查獲時，為警在上開小客車
    上扣得如附表三編號16之65,000元之情，業據共犯劉泳豪於
    警詢、原審審理時陳明在卷（見108年度偵字第11520號卷第
    51頁至第53頁、原審卷第158頁），復有自願受搜索同意書
    、臺中市政府警察局第六分局搜索扣押筆錄、扣押物品目錄
    表附卷可查（見108年度偵字第11520號卷第191頁至第209頁
    ）。是該扣案如附表三編號16所示之65,000元，應屬被告與
    共犯劉泳誠、劉泳豪共同管領之犯罪所得，其等自應負共同
    沒收之責。因共犯劉泳豪就其提領附表一編號3、編號4所示
    共計66,000元後，花用其中1,000元加油（此部分亦應沒收
    ，詳後述），則被告就附表一編號3、編號4部分應負共同沒
    收之責之犯罪所得，為所提領之款項經各扣除500元，分別
    為29,500元、35,500元，因扣案如附表三編號16之65,000元
    ，查無刑法第38條之2第2項過苛調節條款之適用，爰依刑法
    第38條之1第1項前段規定，其中29,500元於被告所犯如附表
    一編號3罪刑項下，宣告被告與劉泳誠、劉泳豪共同沒收之
    ；其中35,500元於被告所犯如附表一編號4之罪刑項下，宣
    告被告與劉泳誠、劉泳豪共同沒收之。⑷扣案如附表三編號1
    7所示之物，係被告所有，且供被告為本案犯罪所用之物，
    此經被告於原審中供承在卷（見原審卷㈠第215頁），爰依刑
    法第38條第2項前段規定，於被告所犯各罪刑項下，宣告沒
    收。至於扣案如附表二編號2所示之物係共犯曾俊瑋所有，
    且供曾俊瑋為本案犯罪所用之物；扣案如附表三編號19所示
    之物係共犯劉泳誠所有，且供劉泳誠為本案犯罪所用之物，
    亦經曾俊瑋、劉泳誠於原審中陳明在卷（見原審卷㈠第157頁
    至第158頁），而應於曾俊瑋、劉泳誠所犯罪刑項下，宣告
    沒收。⑸扣案如附表二編號1、附表三編號1至編號15所示之
    物，或係本案人頭帳戶之金融卡、存摺，或係與本案無關之
    存摺、金融卡等情，詳如該等附表、編號備註欄所載，其中
    用於本案提款之金融卡係上開詐欺集團交與曾俊瑋、劉泳誠
    、劉泳豪與被告持以提款，尚難認已由被告取得所有權或享
    有處分權，爰不予宣告沒收。至於其他未用於本案提款之金
    融卡、存摺，則非供本案犯罪所用、犯罪預備之物、犯罪所
    生之物或犯罪所得，爰不予宣告沒收。⑹扣案如附表二編號1
    8所示之物係劉泳豪所有，非屬違禁物，且卷內並無證據證
    明被告所有或有事實上之處分權，自無庸在被告本案所犯之
    罪刑項下諭知沒收。⑺被告否認除前揭提領得而遭扣案之款
    項外已另外獲取報酬，而觀諸卷內證據資料，尚無從證明被
    告就本案犯行除所提領而尚未交付上手之款項外，有獲取任
    何報酬或不法利得，除前揭扣案之犯罪所得外，自無諭知沒
    收其他犯罪所得或追徵其價額之餘地。經核原判決認事用法
    ，並無違誤，量刑亦屬妥適，應予維持，被告以量刑過重為
    由，提起上訴，為無理由，應予駁回。
五、撤銷改判部分：　
　㈠按犯罪所得，屬於犯罪行為人者，沒收之。但有特別規定者
    ，依其規定；前2項之沒收，於全部或一部不能沒收或不宜
    執行沒收時，追徵其價額，刑法第38條之1第1項、第3項分
    別定有明文。
　㈡經查，附表一編號3、編號4所示被害人李雯、曾九瑾受騙而
    匯入陳梓翔名義申設郵局帳戶之30,000元、36,000元，係由
    劉泳豪下車提領後，將其中1千元用於加油，其餘65,000元
    則置於其與被告、劉泳誠共乘的小客車上，並經警在該小客
    車上扣得如附表三編號16所示，業如前述。由劉泳豪負責下
    車提領，並由其與被告、劉泳誠共同持有之66,000元均應屬
    本案詐欺集團為附表一編號3、編號4所示犯行之犯罪所得，
    原均應依刑法第38條之1第1項規定，宣告沒收。雖劉泳豪為
    警查獲前，已使用其中1千元於汽車加油，而使該犯罪所得1
    千元未能扣案（僅扣得65,000元），仍不影響該1千元屬犯
    罪所得之性質，而應依刑法第38條之1第1項、第3項規定，
    就該未扣案之犯罪所得1千元，宣告被告與劉泳豪、劉泳誠
    共同沒收，並於全部或一部不能沒收或不宜執行沒收時，追
    徵其價額。
　㈢原判決就該未扣案之1千元，認該1千元業經共犯劉泳豪加油
    花用，而非被告或共犯劉泳誠實際取得，無從對被告諭知沒
    收，容有未合。被告上訴意旨雖未指摘及此，惟原判決既有
    上開可議之處，即屬無可維持，應由本院就此部分予以撤銷
    改判如主文第2 項所示。
六、被告經本院合法傳喚，無正當理由不到庭，爰不待其陳述，
    逕行判決。　　
據上論斷，應依刑事訴訟法第371條、第368條、第369條第1項前段，刑法第38條之1第1項、第3項，判決如主文。　　
本案經檢察官盧美如提起公訴，檢察官陳燕瑩到庭執行職務。
中　　華　　民　　國　　110 　年　　10　　月　　19　　日
            刑事第一庭　審判長法　官　江  德  千
                              法  官　簡  源  希
                              法  官　高  增  泓
以上正本證明與原本無異。
如不服本判決應於收受送達後二十日內向本院提出上訴書狀，其
未敘述上訴之理由者，並得於提起上訴後二十日內向本院補提理
由書（均須按他造當事人之人數附繕本）「切勿逕送上級法院」
。因疫情而遲誤不變期間，得向法院聲請回復原狀。

                              書記官　黃  美  珍 

中　　華　　民　　國　　110 　年　　10　　月　　19　　日
附錄本判決論罪科刑法條全文：
組織犯罪防制條例第3條
發起、主持、操縱或指揮犯罪組織者，處 3 年以上 10 年以下
有期徒刑，得併科新臺幣 1 億元以下罰金；參與者，處 6 月以
上 5 年以下有期徒刑，得併科新臺幣 1 千萬元以下罰金。但參
與情節輕微者，得減輕或免除其刑。
具公務員或經選舉產生之公職人員之身分，犯前項之罪者，加重
其刑至二分之一。
犯第1項之罪者，應於刑之執行前，令入勞動場所，強制工作，
其期間為3年。
前項之強制工作，準用刑法第90條第2項但書、第3項及第98條第
2項、第3項規定。
以言語、舉動、文字或其他方法，明示或暗示其為犯罪組織之成
員，或與犯罪組織或其成員有關聯，而要求他人為下列行為之一
者，處3年以下有期徒刑，得併科新臺幣300萬元以下罰金：
  一、出售財產、商業組織之出資或股份或放棄經營權。
  二、配合辦理都市更新重建之處理程序。
  三、購買商品或支付勞務報酬。
  四、履行債務或接受債務協商之內容。
前項犯罪組織，不以現存者為必要。
以第5項之行為，使人行 無義務之事或妨害其行使權利者，亦同
。
第5項、第7項之未遂犯罰之。

洗錢防制法第2條
本法所稱洗錢，指下列行為：
一、意圖掩飾或隱匿特定犯罪所得來源，或使他人逃避刑事追訴
    ，而移轉或變更特定犯罪所得。
二、掩飾或隱匿特定犯罪所得之本質、來源、去向、所在、所有
    權、處分權或其他權益者。
三、收受、持有或使用他人之特定犯罪所得。

洗錢防制法第14條
有第2條各款所列洗錢行為者，處7年以下有期徒刑，併科新臺幣
5百萬元以下罰金。
前項之未遂犯罰之。
前二項情形，不得科以超過其特定犯罪所定最重本刑之刑。

刑法第339條之4
犯第339條詐欺罪而有下列情形之一者，處1年以上7年以下有期
徒刑，得併科1百萬元以下罰金：
一、冒用政府機關或公務員名義犯之。
二、三人以上共同犯之。
三、以廣播電視、電子通訊、網際網路或其他媒體等傳播工具，
    對公眾散佈而犯之。
前項之未遂犯罰之。

附表一：（時間：民國；金額：新臺幣）
編號 被害人 詐欺方式 匯款時間、地點、金額（新臺幣） 參與提款之車手、提款時間、地點、方式、提領之帳戶、金額（新臺幣） 證據（卷頁） 原審判決主文【罪刑部分】 原審判決主文【沒收部分】 1〈起訴書附表二編號1〉 宋吉泙 本案詐欺集團某成員於108年4月2日上午某時許，假冒宋吉泙之友人「阿中」撥打電話向宋吉泙佯稱：資金周轉不靈想借款云云，致宋吉泙陷於錯誤，於右列時間、地點，以右列方式匯款右列金額至右列帳戶。 宋吉泙委由其妻毛穗榮，於108年4月3日下午1時15分許，在玉山銀行中工分行，臨櫃以和泙企業社名義匯款100,000元至中國信託商業銀行戶名楊蕙禎、帳號000000000000號帳戶（下稱楊蕙禎中信銀行帳戶）。 劉泳豪駕駛車號000-0000號自用小客車搭載曾俊瑋、劉泳誠、王子杰，由曾俊瑋下車持楊蕙禎中信銀行帳戶金融卡，於108年4月3日下午2時20分許，在臺中市○○區○○路0段000號之統一超商逢明店，以自動櫃員機提款，尚未提得款項之際，曾俊瑋即遭警查獲。  【曾俊瑋遭警查獲後，由員警帶同前往臺中市○○區○○路0段0000號臺中市第二信用合作社，於108年4月3日下午3時50分至52分，以自動櫃員機提領共計99,000元（另扣除手續費共25元）予以扣押（帳戶內尚有餘額975元未提領）】 ⑴玉山銀行匯款申請書影本、和泙企業社宋吉泙帳戶（帳號詳卷）之基本資料（見109年度交查字第230號卷第181頁至第183頁）。 ⑵楊蕙禎申設之中國信託商業銀行帳戶之基本資料、交易明細、匯入匯款備查單（見108年度核退字第104號卷第107頁至第113頁、109年度交查字第230號卷第175頁至第177頁）。 ⑶中國信託商業銀行股份有限公司110年2月8日中信銀字第1102248390306號函，及檢附楊蕙禎中信銀行帳戶之交易明細（見原審卷㈠第105頁至第107頁）。 ⑷被告曾俊瑋在左列統一超商逢明店欲提款及警方查獲被告曾俊瑋之監視器畫面（見108年度偵字第11520號卷第211頁至第212頁）。 ⑸警方帶同被告曾俊瑋提款之自動櫃員機交易明細（見①108年度偵字第11520號卷第211頁至第212、第245頁至第247頁） ⑹扣案如附表二、附表三編號至編號所示之物 王子杰犯三人以上共同詐欺取財罪，處有期徒刑壹年貳月。 扣案如附表三編號所示之物沒收。 2〈起訴書附表一編號3〉 蔡佳靜（提出告訴） 本案詐欺集團不詳成員在臉書刊登販售iPhone手機之虛假訊息，適蔡佳靜於108年4月3日下午1時30分許，上網瀏覽網頁後，以通訊軟體Messenger、LINE與本案詐欺集團不詳成員聯繫，經詐欺集團成員向蔡佳靜佯稱：要販賣上開手機云云，致蔡佳靜陷於錯誤，於右列時間、地點，以右列方式轉帳右列金額至右列帳戶。 於108年4月3日下午1時58分許，在新北市○○區○○路0段000號之全家便利商店，以自動櫃員機轉帳10,000元至彰化光復路郵局戶名陳奕澄、帳號00000000000000號帳戶（下稱陳奕澄郵局帳戶）。【未遭提領，嗣經郵局圈存，後已發還蔡佳靜】 劉泳豪駕駛上開小客車搭載曾俊瑋、劉泳誠、王子杰，持陳奕澄郵局帳戶之金融卡一起等候「張國周」指示，尚未前往提領，即遭警查獲。 ⑴自動櫃員機交易明細表影本（見108年度偵字第11520號卷第145頁）。 ⑵蔡佳靜與本案詐欺集團不詳成員之通訊軟體Messenger、LINE對話訊息（見108年度偵字第11520號卷第131頁至第143頁） ⑶內政部警政署反詐騙諮詢專線紀錄表、新北市政府警察局新店分局安康派出所受理詐騙帳戶通報警示簡便格式表（見108年度偵字第11520號卷第155頁至第159頁）。 ⑷陳奕澄郵局帳戶之交易明細、基本資料（見108年度核退字第205號卷第66頁、第69頁）。 ⑸中華郵政股份有限公司彰化郵局110年2月18日彰營字第1101800080號函，及檢附郵政存簿儲金提款單影本、郵政跨行匯款申請書影本、陳奕澄郵局帳戶交易明細（見原審卷㈠第99頁至第103頁） ⑹扣案如附表二編號２、附表三編號４、編號至編號所示之物 王子杰犯三人以上共同詐欺取財罪，處有期徒刑壹年壹月。 扣案如附表三編號所示之物沒收。 3〈起訴書附表一編號2〉 李雯（提出告訴） 本案詐欺集團不詳成員在臉書刊登販售iPhone手機之虛假訊息，適李雯於108年4月3日下午3時24分許，上網瀏覽網頁後，以通訊軟體Messenger、LINE與本案詐欺集團不詳成員聯繫，經詐欺集團成員向李雯瑾佯稱：要販賣上開手機云云，致李雯陷於錯誤，於右列時間、地點，以右列方式轉帳右列金額至右列帳戶。 於108年4月3日下午3時56分許，在力行郵局，以自動櫃員機轉帳30,000元至臺北古亭郵局戶名陳梓翔、帳號00000000000000號帳戶（下稱陳梓翔郵局帳戶）。 提領情形如下即編號3所載。 ⑴自動櫃員機交易明細表影本（見108年度核退字第205號卷第232頁）。 ⑵李雯與本案詐欺集團不詳成員之通訊軟體LINE、Messenger對話訊息（見108年度聲拘字第638號卷第113頁至第115頁）。 ⑶內政部警政署反詐騙案件紀錄表、臺中市政府警察局第二分局育才派出所陳報單、受理各類案件紀錄表、受理刑事案件報案三聯單、受理詐騙帳戶通報警示簡便格式表、金融機構聯防機制通報單（見108年度核退字第205號卷第47頁至第48頁、108年度聲拘字第638號卷第101頁至第107頁、第116頁至第117頁） ⑷陳梓翔郵局帳戶交易明細、基本資料、提款資料明細（見108年度核退字第205號卷第59頁至第63頁、108年度聲拘字638號卷第17頁至第21頁）。 ⑸微信群組「發發發！」之對話紀錄照片（見108年度偵字第11520號卷第226頁至第229頁）。 ⑹提領畫面、提款之自動櫃員機交易明細、被害人匯款及車手提款明細（見108年度偵字第11520號卷第249頁至第251頁、108年度核退字第205號卷第39頁、108年度聲拘字第638號卷第13頁、第23頁至第31頁）。 ⑺扣案如附表三編號3、編號至編號所示之物 王子杰犯三人以上共同詐欺取財罪，處有期徒刑壹年壹月。 扣案如附表三編號所示之物沒收。扣案如附表三編號所示之犯罪所得現金其中新臺幣貳萬玖仟伍佰元，與劉泳誠、劉泳豪共同沒收。 4〈起訴書附表一編號1〉 曾九瑾（提出告訴） 本案詐欺集團不詳成員在臉書刊登販售iPhone手機之虛假訊息及通訊軟體LINE聯絡方式，適曾九瑾於108年4月3日下午3時27分許，上網瀏覽網頁後，以通訊軟體Messenger、LINE與本案詐欺集團不詳成員聯繫，經詐欺集團不詳成員向曾九瑾佯稱：要販賣上開手機云云，致曾九瑾陷於錯誤，於右列時間、地點，以右列方式轉帳右列金額至右列帳戶。 於108年4月3日下午3時39分許，在不詳地點，以網路郵局轉帳36,000元至陳梓翔上開郵局帳戶。 劉泳豪、劉泳誠、王子杰一起駕乘上開小客車前往，由劉泳豪下車持陳梓翔郵局帳戶金融卡，於下列時間，在下列地點，以自動櫃員機提領下列金額： ⑴108年4月3日下午3時53分15秒許，在臺中市○○區○○○路0段0號之統一超商，提領20,000元、 ⑵108年4月3日下午4時7分28秒、8分40秒、9分44秒、10分42秒許，在臺中市○○區○○○路000號之統一超商，提領20,000元、20,000元、5,000元、1,000元。【提款金額包含編號3部分】 ⑴網路銀行交易完成紀錄（見108年度聲拘字第638號卷第97頁）。 ⑵臉書詐騙貼文、曾九瑾與本案詐欺集團不詳成員之通訊軟體Messenger、LINE對話訊息（見108年度聲拘字第638號卷第79頁至第95頁） ⑶新北市政府警察局蘆洲分局德音派出所受理詐騙帳戶通報警示簡便格式表、陳報單、受理刑事案件報案三聯單、受理各類案件紀錄表、內政部警政署反詐騙諮詢專線紀錄表（見108年度偵字第11520號卷第129頁、108年度聲拘字第638號卷第59頁、第67頁至第73頁）。 ⑷陳梓翔郵局帳戶交易明細、基本資料、提款資料明細（見108年度核退字第205號卷第59頁至第63頁、108年度聲拘字第638號卷第17頁至第21頁） ⑸微信群組「發發發！」之對話紀錄照片（見108年度偵字第11520號卷第226頁至第229頁）。 ⑹提領畫面、提款之自動櫃員機交易明細、被害人匯款及車手提款明細（見108年度偵字第11520號卷第249頁至第251頁、108年度核退字第205號卷第39頁、108年度聲拘字第638號卷第13頁、第23頁至第31頁）。 ⑺扣案如附表三編號3、編號至編號所示之物 王子杰犯三人以上共同詐欺取財罪，處有期徒刑壹年壹月。 扣案如附表三編號所示之物沒收。扣案如附表三編號所示之犯罪所得現金其中新臺幣參萬伍仟伍佰元，與劉泳誠、劉泳豪共同沒收。 


附表二：（金額：新臺幣）
編號 扣押物品名稱及數量 備註 1 中國信託商業銀行金融卡1張（戶名：楊蕙禎、帳號：000-000000000000） 金融帳戶明細（見108年度核退字第205號卷第17頁）；為附表一編號１之人頭帳戶金融卡 2 iPhone10 白色手機1支（含門號0000000000號SIM卡1張） 曾俊瑋所有，供本案犯罪所用之物 3 現金新臺幣99,000元 警方帶同曾俊瑋，以自動櫃員機自楊蕙禎中信銀行帳戶內將宋吉泙遭詐騙後所匯入之其中99,000元領出；贓證物款收據（見108年度偵字第11520號卷第374頁） 扣案時持有人：曾俊瑋 編號1、2扣押地點：臺中市○○區○○路0段000號 扣押物品目錄表卷頁：108年度偵字第11520號卷第187頁 扣押物品照片：108年度偵字第11520號卷第213頁、第231頁   


附表三：（金額：新臺幣）
【原審判決正本序號10以下亂碼排列（原本無誤），茲重新調整
之】
編號 扣押物品名稱及數量 扣案時持有人 備註 1 岡山區農會金融卡1張（帳號：000-0000000000000） 劉泳豪 與本案無關 2 合作金庫銀行金融卡1張（帳號：000-0000000000000） 劉泳豪 與本案無關 3 中華郵政股份有限公司金融卡1張（戶名：陳梓翔、帳號：000-00000000000000） 劉泳豪 為附表一編號3、4之人頭帳戶金融卡 4 中華郵政股份有限公司金融卡1張（戶名：陳奕澄、帳號：000-00000000000000） 劉泳豪 為附表一編號2之人頭帳戶金融卡 5 彰化銀行金融卡1張（帳號：000-00000000000000） 劉泳豪 與本案無關 6 第一銀行金融卡1張（帳號：000-00000000000） 劉泳豪 與本案無關 7 臺灣銀行金融卡1張（帳號：000-000000000000） 劉泳豪 與本案無關 8 岡山區農會存摺1本（帳號：000-0000000000000） 劉泳豪 與本案無關 9 合作金庫銀行存摺1本（帳號：000-0000000000000） 劉泳豪 與本案無關 10 中華郵政股份有限公司存摺1本（戶名：陳梓翔、帳號：000-00000000000000） 劉泳豪 為附表一編號3、4之人頭帳戶存摺 11 中華郵政股份有限公司存摺1本（戶名：陳奕澄、帳號：000-00000000000000） 劉泳豪 為附表一編號2之人頭帳戶存摺 12 彰化銀行存摺1本（帳號：000-00000000000000） 劉泳豪 與本案無關 13 第一銀行金融卡1張（帳號：000-00000000000） 劉泳豪 與本案無關  臺灣銀行存摺1本（帳號：000-000000000000） 劉泳豪 與本案無關  中國信託商業銀行存摺1本（戶名：楊蕙禎、帳號：000-000000000000） 劉泳豪 為附表一編號1之人頭帳戶存摺  現金新臺幣65,000元 劉泳豪 提領附表一編號3、4之款項，尚未交付上手即遭查獲。贓證物款收據（見108年度偵字第11520號卷第374頁）  iPhone 黑色手機1支（含門號0000000000號SIM卡1張） 王子杰 王子杰所有，供本案犯罪所用之物  OPPO藍色手機1支（含門號0000000000號SIM卡1張） 劉泳豪 劉泳豪所有，供本案犯罪所用之物  iPhone 6s 銀色手機1支（含門號0000000000號SIM卡1張） 劉泳誠 劉泳誠所有，供本案犯罪所用之物 扣押地點：臺中市○○區○○路0段000號 扣押物品目錄表卷頁：108年度偵字第11520號卷第205頁至第                     207頁 扣押物品照片：108年度偵字第11520號卷第216頁至第217頁               、第233頁至第239頁 扣押之金融帳戶明細：108年度核退字第205號卷第17頁